【裁判字號】    89,訴,648
【裁判日期】    890921
【裁判案由】    損害賠償
【裁判全文】
臺灣桃園地方法院民事判決  八十九年訴字第六四八號
    原      告  甲○○
    訴訟代理人  吳武川?
    複  代  理  蔡榮德?
                乙○○
    被      告  丙○○
右當事人間因過失傷害事件，原告提起刑事附帶民事訴訟，請求損害賠償，經本院刑
事庭移送前來，本院判決如左：
    主      文
被告應給付原告新臺幣壹拾壹萬肆仟柒佰陸拾元，及自民國八十八年十月六日起至清
償日止按年息百分之五計算之利息。
原告其餘之訴駁回。
訴訟費用由被告負擔四分之一，餘由原告負擔。
本判決第一項於原告以新臺幣萬玖仟元為被告供擔保後，得假執行。
原告其餘假執行之聲請駁回。
    事      實
甲、原告方面：
一、聲明：被告應給付原告新台幣五十萬五千七百五十元，及自起訴狀繕本送達被告
    之翌日起，按年息百分之五計算之利息。並以供擔保為條件之假執行宣告。
二、陳述：
（一）被告於民國八十八年四月五日晚上，駕駛ＤＪ—七六七二號自小客車因違規闖
      紅燈，沿楊梅鎮○○街往中山路方向行駛，途經武營街與中山路交叉口欲左轉
      彎時，撞及由原告所騎乘之ＳＬＴ—五三五號機車，造成原告機車嚴重受損，
      並身體受有腰薦椎挫傷、胸部挫傷、尾椎骨盆、背部挫傷及皮膚擦傷等傷害，
      此有桃園地方法院八十八年度交易字第三九三號刑事判決可參，被告犯罪明確
      。
（二）原告因此次車禍，造成機車毀損，胸部、尾椎骨盆及背部挫傷，並引致頸椎神
      經根病變，迄今原告手部仍持續麻木、疼痛，並無法久坐，嚴重影響工作及造
      成精神上之重大苦痛。請求被告賠償之項目如下：
  １、醫療費用：
（１）自八十八年四月二十七日至八十九年四月十七日至壢新醫院就診，扣除保險支
      付之部份，自行負擔之醫療費用共計四八六０元。
（２）另自八十九年三月二十四日至八十九年五月十六日至育源中醫骨科診所治療，
      醫療費用共計四一五０元
（３）原告因傷及胸部、尾椎骨盆及背部，並引致頸椎神經病變，造成手部麻痺、無
      法久坐等慢性傷害，將來仍需長久持續作復健等治療，並需另購買輔助藥品等
      。故暫請求共二十萬元之醫療費用。
  ２、機車毀損之修復費用，共計支出五千七百五十元。
  ３、精神慰撫金，原告因此次傷害，造成骨盆、頸部嚴重傷害，迄今連醫生都無法
      預估復原時間，造成原告精神上之苦痛不堪，爰請求精神上慰撫金三十萬元。
  爰依侵權行為損害賠償請求權，請求被告給付上開三項金額合計五十萬五千七百五
  十元。
三、證據：提出育源堂中醫骨科診所診斷書、收據各一紙，壢新醫院、高雄榮民總醫
    院診斷證明書、壢新醫院保險明細表、億隆機車行收據影本及被告戶籍謄本各乙
    份。
乙、被告方面：
一、聲明：駁回原告之訴及假執行之聲請。
二、陳述：當初將原告送醫時，僅有擦傷與挫傷，並無原告所主張頸部病變之情形；
          另原告關於壢新醫院四千八百六十元、育源堂骨科診所四千一百五十元之
          醫藥費及機車修理費五千七百五十元等有單據部分，被告願意賠償。
丙、本院依職權調閱本院八十八年度交易字第三九三號刑事卷、台灣桃園地方法院檢
    察署八十八年度偵字第一一七七六號偵查卷、函壢新醫院鑑定原告腰薦椎挫傷、
    頸椎神經壓迫性病變之成因、所需復健次數及購買醫療輔助器材所需之項目、金
    額，並函怡仁醫院、壢新醫院說明原告於車禍發生後急診時之傷勢及復原之情況
    。
    理      由
一、原告起訴主張：被告於民國八十八年四月五日晚上，駕駛自小客車因違規闖紅燈
    ，在楊梅鎮○○路與武營街口撞及由原告所騎乘之機車，造成原告機車嚴重受損
    ，並身體受有腰薦椎挫傷、胸部挫傷、尾椎骨盆、背部挫傷及皮膚擦傷等傷害，
    並引起頸椎神經根病變、手部麻痺疼痛及無法久坐等後遺症，請求被告賠償：１
    、醫療及復健費用暫計二十萬元。２、機車毀損之修復費用，五千七百五十元。
    ３、精神慰撫金三十萬元。上開三項金額合計五十萬五千七百五十元爰依侵權行
    為法律關係請求被告賠償等語；被告則以：伊當初將原告送醫時，僅有擦傷與挫
    傷，並無原告所主張頸部病變之情形；另原告關於壢新醫院四千八百六十元、育
    源堂骨科診所四千一百五十元之醫藥費及機車修理費五千七百五十元等有單據部
    分，被告願意賠償等語，資為抗辯。
二、查本件原告主張被告於民國八十八年四月五日晚上，駕駛自小客車因違規闖紅燈
    ，在楊梅鎮○○路與武營街口撞及由原告所騎乘之機車，造成原告機車嚴重受損
    ，並身體受有腰薦椎挫傷、胸部挫傷、尾椎骨盆、背部挫傷及皮膚擦傷等傷害之
    事實，業據其提出壢新醫院診斷證明書及保險明細表、怡仁醫院診斷證明書、育
    源堂骨科診所診斷書及收據等為證，被告對有於前開時、地駕駛自小客車撞及原
    告，致原告受傷之事實並不爭執，且經八十八年交易字第三九三號判處有期徒刑
    四月確定，此經本院依職權調閱本院八十八年度交易字第三九三號刑事卷宗屬實
    。次查被告未依道路交通安全管理規則第一百零二條第一項第一款規定，遵守燈
    光號誌，竟於上開岔路口闖越紅燈行駛為肇事原因，是被告對本件車禍之發生有
    過失責任。綜合上述，被告違規撞擊原告致不法侵害原告之身體，既經認定，對
    於原告自應負擔損害賠償責任。
三、按因故意或過失，不法侵害他人之權利者，負損害賠償責任，民法第一百八十四
    條第一項前段定有明文；次按當事人主張有利於己之事實者，就其事實有舉證之
    責任，民事訴訟法第二百七十七條定有明文，所謂舉證係指就爭訟事實提出足供
    法院對其所主張者為有利認定之證據而言，最高法院八十五年度訴字第九號判決
    可供參照。末按不法侵害他人之身體、健康時，被害人雖非財產上之損害，亦得
    請求相當之金額，民法第一百九十五條第一項定有明文。原告因過失行為，不法
    侵害被告之身體、健康已如前述，揆諸前開法律規定，應負害賠償責任，茲就原
    告請求之金額是否有據分別審酌如下：
（一）醫療費用部分：就原告請求醫療及復健費用暫計二十萬元部分，其中關於壢新
      醫院四千八百六十元、育源堂骨科診所四千一百五十元醫藥費部分，原告提出
      壢新醫院保險明細表、育源堂骨科診所收據等為證，並為被告所不爭執，原告
      此部分之請求洵屬有據；至其他原告主張需作復健及購買輔助藥品部分，僅就
      此部分僅空言主張約造成二十萬元之損害，並未詳列其項目、金額，被告否認
      其真正，原告歷經本院多次審理中均未提出相關憑證供本院調查辯論，經本院
      依職權函請壢新醫院說明復健所需之費用，惟該院亦未就此部分答覆，則原告
      就有利於己之事實既無法舉證以實其說，原告此部分之請求即無理由。
（二）機車毀損之修復費用部分：原告請求修理費用五千七百五十元，並提出億隆機
      車行收據二紙為證，且為被告所不爭執，原告此部分主張亦屬有據。
（三）精神慰撫金部分：
      原告主張其因被告此次侵權行為所受之傷害除挫傷、擦傷外，另有因上開傷害
      引起頸椎神經根病變、手部麻痺疼痛及無法久坐等後遺症之事實，則為被告所
      否認。經查，卷附壢新醫院八十八年五月十五日之診斷證明書及前述刑事卷宗
      偵查卷第十頁、第三十九頁所附之怡仁醫院八十八年五月十七日、八月十九日
      所開立之診斷證明書雖僅載有「腰薦挫傷」或「胸部、尾椎骨盆及背部挫傷」
      等傷害，且經本院函怡仁醫院說明車禍發生後急診時原告受傷情形，怡仁醫院
      亦覆函表示：原告於八十八年四月六日因腰薦挫傷及右手擦傷住院至同年四月
      八日，當次住院之頸椎Ｘ光並無異常等語。惟卷附壢新醫院八十八年九月三十
      日及高雄榮民總醫院八十八年十月一日診斷證明書則表示原告有「頸椎神經壓
      迫性病變」及「左手臂麻痺疼痛宜復健治療」等情，且經本院另函壢新醫院鑑
      定說明原告所述後遺症發生之成因，該院函覆表示：原告經Ｘ光及肌電圖檢查
      有急性頸部神經根變之現象，該病變應與外傷有關，另原告兩側脖子、肩膀、
      左側髖關節、左側臀部、小腿及左手肘有強烈疼痛，已演變成慢性疼痛，復健
      應可減輕及疼痛，但不確定是否能完全治癒等語；是被告於車禍之初，雖無頸
      椎神經根壓病變、手部麻痺疼痛及無法久坐等所述後遺症，然依上所述，並不
      能排除事後因車禍外傷產生上述之後遺症之可能，是原告主張其因車禍導致頸
      椎神經壓迫性病變、手部麻痺疼痛、無法久坐等情應可採信。是原告因本件車
      禍傷及胸部、尾椎骨盆及背部，並引致頸椎神經病變，造成手部麻痺、無法久
      坐等慢性傷害，將來仍需長久持續作復健治療，受有精神上之損害，有診斷證
      明書影本三紙在卷可稽，並經本院函請壢新醫院說明原告病情，本院斟酌兩造
      之身分、資力、原告受害之程度及受有車禍外傷後依體質不同引發上述後遺症
      之機率，認原告於十萬元範圍內之請求，洵屬有據，逾此部分，則非有據。
五、從而原告依侵權行為之法律關係，請求被告給付十一萬四千七百六十元，及自八
    十八年十月六日（即起訴狀繕本送達之翌日）起，至清償日止，依年利率百分之
    五計算之利息，為有理由應予准許，超過此範圍之請求即屬無據，應予駁回。
六、本件原告陳明願供擔保，聲請宣告假執行，經核其勝訴部分，並無不合，爰酌定
    相當之擔保金額准許之；至原告敗訴部分，其假執行之聲請，已失所附麗，應併
    予駁回。
七、本件判決基礎已臻明確，兩造其餘之攻擊防禦方法及舉證，核與判決結果無影響
    ，毋庸一一論列，併此敘明。
據上論結，本件原告之訴為一部有理由、一部無理由，依民事訴訟法第七十九條但書
、第三百九十條第二項，判決如主文。
中      華      民      國    八十九     年    九     月    二十一      日
                                        臺灣桃園地方法院民事第二庭
~B法      官  林孟宜
右為正本，係照原本作成。
如對本判決上訴須於判決送達後廿日內向本院提出上訴狀
中      華      民      國    八十九    年    九      月    二十五     日
~B法院書記官  姜國駒


司法院資訊處製作；財團法人民間司法改革基金會備份。
